【裁判字號】    92,重上,43
【裁判日期】    920709
【裁判案由】    回復原狀等
【裁判全文】
臺灣高等法院臺中分院民事判決  九十二年度重上字第四三號
      上  訴  人  甲○○
      被  上訴人  乙○○
右當事人間回復原狀等事件，上訴人對於中華民國九十一年十二月二十六日臺灣臺中
地方法院九十一年重訴字第七一六號第一審判決提起上訴，本院判決如左：
      主      文
原判決不利於上訴人部分及訴訟費用（除確定部分外）之裁判均廢棄。
右廢棄部分，被上訴人應給付上訴人新台幣壹仟貳佰拾萬零柒仟捌佰壹拾玖元及自
九十一年十月四日起至清償日止按年息百分之五計算之利息。
第一（除確定部分外）、二審訴訟費用由被上訴人負擔。
本判決第二項於上訴人以新台幣肆佰壹拾萬元供擔保後，得假執行。
      事實及理由
一、被上訴人於言詞辯論期日未到場，經核並無民事訴訟法第三百八十六條所列各款
    情形，爰依上訴人之聲請，由其一造辯論而為判決。
二、上訴人於原審起訴主張：伊於民國（下同）八十四年十一月二十一日與被上訴人
    簽訂不動產買賣契約書，向被上訴人購買坐落台中市○區○○段四小段四之十一
    地號土地及地上建物即門牌為台中市○○路八四號房屋一棟，總價款為新台幣（
    下同）六千萬元。於訂約當日給付定金一百五十萬元，八十四年十一月二十四日
    給付第一期款一百五十萬元，土地增值稅及房屋契稅核定三天內給付第二期款一
    千九百五十萬元，尾款三千七百五十萬元於辦理產權移轉登記並將房屋點交後付
    清。又約定被上訴人應於產權登記完成之日起算六十天內點交房屋，被上訴人前
    以該房屋向台中市第三信用合作社抵押借款，在房屋點交上訴人之前，該借款利
    息仍由被上訴人負擔，但被上訴人如未繳納，由上訴人代繳，而於尾款中扣除。
    嗣因該房屋經被上訴人之債權人查封拍賣，致被上訴人所負交付該房地及移轉產
    權登記予上訴人之義務，陷於給付不能，乃以本件起訴狀繕本送達，為解除契約
    之意思表示之通知。伊於解除契約前，已給付定金及第一期款各一百五十萬元合
    計三百萬元，又代繳八十四年十一月八日起至八十八年三月八日止之貸款利息共
    計九百二十四萬零四百七十五元，依約係抵充價金之一部，應視為已經給付予被
    上訴人之價款。伊自得依民法第二百五十九條第一、二款規定，請求被上訴人附
    加自受領時起之利息償還之。另伊於解除契約前曾代為繳納系爭房地之稅捐，包
    括八十四年地價稅二十萬一千一百八十元、八十五年房屋稅二萬九千二百八十六
    元、八十六年房屋稅二萬九千九百九十四元、八十七年房屋稅三萬二千九百四十
    六元、八十八年房屋稅二萬二千三百七十七元、合計三十一萬五千七百八十三元
    ；另曾繳納該房屋自八十五年六月三十日起至八十七年六月三十日止之火災保險
    費一萬零二百元，又於八十五年三月二十日繳納系爭房屋之契稅六萬七千三百四
    十四元受有損害，依民法第二百二十六條規定，被上訴人自應賠償。為此依民法
    第二百五十九條、第一百七十九條之規定，求為判命被上訴人應給付上訴人新台
    幣一千二百六十三萬三千八百零二元及其中三百萬元自民國八十四年十一月二十
    五日起，另九百二十四萬零四百七十五元自八十八年三月十一日起，其餘自起訴
    狀繕本送達翌日即九十一年十月四日起至清償日止按年息百分之五計算之利息之
    判決。原審判命被上訴人應給付三十二萬五千九百八十三元及自民國九十一年十
    月四日起至清償日止按年息百分之五計算之利息，而駁回上訴人其餘之訴。上訴
    人就其敗訴部分提起上訴，求為判決：(一)原判決不利於上訴人部分廢棄；(二)右廢
    棄部分，被上訴人應給付上訴人一千二百三十萬七千八百一十九元及自起訴狀繕
    本送達翌日即九十一年十月四日起至清償日止按年息百分之五計算之利息。(三)願
    供擔保，聲請宣告假執行。
三、被上訴人未於原審及本院言詞辯論期日到場，亦未提出準備書狀作何聲明或陳述
    。
四、上訴人主張伊於八十四年十一月二十一日與被上訴人購買系爭坐落台中市○區○
    ○段四小段四之十一地號土地及地上建物即門牌為台中市○○路八四號房屋一棟
    ，總價款為六千萬元，於訂約當日給付定金一百五十萬元，八十四年十一月二十
    四日給付第一期款一百五十萬元，土地增值稅及房屋契稅核定三天內給付第二期
    款一千九百五十萬元，尾款三千七百五十萬元於辦理產權移轉登記並將房屋點交
    後付清。又約定被上訴人應於產權登記完成之日起算六十天內點交房屋，被上訴
    人前以該房屋向台中市第三信用合作社抵押借款，在房屋點交上訴人之前，該借
    款利息仍由被上訴人負擔，但被上訴人如未繳納，由上訴人代繳，而於尾款中扣
    除。伊已給付定金及第一期款各一百五十萬元合計三百萬元，並代繳八十四年十
    一月八日起至八十八年三月八日止之貸款利息共計九百二十四萬零四百七十五元
    ，及繳納系爭房屋之八十四年地價稅二十萬一千一百八十元、八十五年房屋稅二
    萬九千二百八十六元、八十六年房屋稅二萬九千九百九十四元、八十七年房屋稅
    三萬二千九百四十六元、八十八年房屋稅二萬二千三百七十七元、合計三十一萬
    五千七百八十三元；另曾繳納該房屋自八十五年六月三十日起至八十七年六月三
    十日止之火災保險費一萬零二百元，及於八十五年三月二十日繳納系爭房屋之契
    稅六萬七千三百四十四元等情，業據提出不動產買賣契約書影本一件、土地、建
    物登記謄本各一件、支票影本三張、放款計息單影本十四張、送款簿存根影本二
    十五張、匯款單影本一張、稅捐繳款書影本五張、保費收據影本二張、契稅繳納
    款書影本一張為證，被上訴人復未到場加以爭執，自堪信為真實。
五、查上開房地經被上訴人之債權人即訴外人三信商業銀行股份有限公司（下稱三信
    銀行）迭於九十年八月間及九十一年七月間聲請台灣台中地方法院執行處實施強
    制執行，而予以查封拍賣，然並未拍定，此業經原審法院調取九十年執字第二二
    三二六號執行卷宗審閱屬實，並有上訴人提出之系爭房屋之土地建物登記謄本在
    卷可稽；按不動產所有權移轉登記，但該不動產在事實審法院最後言詞辯論終結
    前，在被執行查封中，係處於給付不能之狀態（最高法院七十年度第十八次民事
    庭會議決議(二)參照）。是上開房屋既遭查封拍賣，被上訴人已陷於給付不能，從
    而，上訴人以本件起訴狀繕本之送達，為解除本件買賣契約，即為有理由。
六、按契約解除時，當事人雙方回復原狀之義務，除法律另有規定或契約另有訂定外
    ，依左列之規定：一、由他方所受領之給付物，應返還之。二、受領之給付為金
    錢者，應附加自受領時起之利息償還之。又因可歸責於債務人之事由，致給付不
    能者，債權人得請求賠償損害。前項情形，給付一部不能者，若其他部分之履行
    ，於債權人無利益時，債權人得拒絕該部之給付，請求全部不履行之損害賠償。
    民法第二百五十九條第一、二款及民法第二百二十六條分別定有明文；本件買賣
    契約既經上訴人解除，上訴人自得依上開規定，請求被上訴人返還已受領之價金
    一千二百二十四萬零四百七十五元；又上訴人於八十五年三月二十日繳納系爭房
    屋買賣之契稅六萬七千三百四十四元，本件買賣契約既因標的物遭查封致給付不
    能，並為可歸責於被上訴人之事由，則上訴人所繳納之買賣契稅，當屬於其所受
    損害，上訴人得如數請求。
七、從而，上訴人本於民法第二百五十九條第一、二款及民法第二百二十六條之規定
    ，請求被上訴人給付一千二百三十萬七千八百一十九元及自起訴狀繕本送達翌日
    即九十一年十月四日起至清償日止，按年息百分之五計算之利息，為有理由，應
    予准許。原審所為上訴人敗訴之判決，於法尚有未洽，自屬不能維持。上訴論旨
    指摘原判決不當，求為廢棄改判，非無理由，並依其聲明願供擔保，聲請宣告假
    執行，酌定相當擔保金額予以准許，爰判決如主文所示。
據上論結：本件上訴為有理由，依民事訴訟法第四百五十條第一項、第七十八條、第
四百六十三條、第三百八十五條第一項前段、第三百九十條第二項，判決如主文。
中      華      民      國    九十二    年      七      月      九      日
~B1民事第一庭審判長法  官  林陳松
~B2                法  官  李寶堂
~B3                法  官  鄭金龍
右為正本係照原本作成。
如對本判決上訴，須於收受判決送達後二十日內向本院提出上訴書狀，其未表明上訴
理由者，應於提出上訴後二十日內向本院提出上訴理由書（須按他造人數附具繕本）
，並繳納送達用雙掛號郵票拾份（每份拾肆元）。
上訴時應提出委任律師或具有律師資格之人之委任狀；委任有律師資格者，另應附具
律師及格證書及釋明委任人與受任人有民事訴訟法第四百六十六條之一第一項但書或
第二項（詳附註）所定關係之釋明文書影本。
~B                書記官  林桂鳳
中      華      民      國    九十二    年      七      月      十      日
附註：
民事訴訟法第四百六十六條之一（第一項、第二項）
對於第二審判決上訴，上訴人應委任律師為訴訟代理人。但上訴人或其法定代理人具
有律師資格者，不在此限。
上訴人之配偶、三親等內之血親、二親等內之姻親，或上訴人為法人、中央或地方機
關時，其所屬專任人員具有律師資格並經法院認為適當者，亦得為第三審訴訟代理人
。
                                                                        Ｈ


司法院資訊處製作；財團法人民間司法改革基金會備份。
